臺灣屏東地方法院刑事判決　　　　　　　 99年度易字第882號
公　訴　人　臺灣屏東地方法院檢察署檢察官
被　　　告　方世芳
上列被告因贓物案件，經檢察官提起公訴（99年度偵字第5310號
）本院判決如下：
    主  文
方世芳故買贓物，處有期徒刑參月，如易科罰金，以新臺幣壹仟
元折算壹日。
    事  實
一、方世芳明知係贓車，仍於99年1 月至同年4 月5 日間某時，
    在不詳地點，向姓名年籍不詳之成年人購入未懸車牌之贓車
    一部（原引擎號碼E373E-102922、原車牌號碼CQ3-135 號機
    車，車主係潘雲帆，於95年4 月1 日，在屏東市○○路失竊
    ），供己代步使用。嗣於99年4 月5 日下午2 時54分，為警
    查獲並扣得機車鑰匙1 支，且經警以電解法解出上開機車更
    換過後之引擎之號碼，始悉上情。
二、案經屏東縣政府警察局東港分局報請臺灣屏東地方法院檢察
    署檢察官偵查起訴。
    理  由
一、證據能力部分：
  (一)按被告以外之人於偵查中向檢察官所為陳述，除顯有不可信
    之情況者外，得為證據，刑事訴訟法第159 條之1 第2 項定
    有明文。偵查中對被告以外之人（包括證人、鑑定人、告訴
    人、被害人及共同被告等）所為之偵查筆錄，或被告以外之
    人向檢察官所提之書面陳述，性質上均屬傳聞證據。惟現階
    段刑事訴訟法規定檢察官代表國家偵查犯罪、實行公訴，依
    法其有訊問被告、證人及鑑定人之權，證人、鑑定人且須具
    結，而實務運作時，檢察官偵查中向被告以外之人所取得之
    陳述，原則上均能遵守法律規定，不致違法取供，其可信度
    極高，職是，被告以外之人前於偵查中已具結而為證述，除
    反對該項供述得具有證據能力之一方，已釋明「顯有不可信
    之情況」之理由外，不宜遽指該證人於偵查中之陳述不具證
    據能力。經查，證人孫維廷於偵查中向檢察官所為之陳述，
    業經證人依法具結，被告復均未抗辯該審判外陳述有何顯不
    可信之情況，且該證人亦經被告聲請到庭，並由其行使詰問
    權，本院審酌上揭證人陳述時之外在環境，並無何顯不可信
    之情況，揆諸上開說明，應認證人孫維廷於偵查中向檢察官
    所為之陳述，得為證據，具有證據能力。
  (二)被告審判外自白之證據能力部分：
    按我國刑事訴訟以發現真實為目的，對於證據之種類並未設
    有限制，被告之自白得為證據者，並非專以審判上之自白為
    限，審判外之自白，亦不以筆錄為唯一之證明方法，故被告
    於犯罪後對人透露犯罪行為之語，仍不失為審判外自白，苟
    與事實相符，非不得採為證據。最高法院刑事判決87年度台
    上字第2822號足資參照。次按被告之自白，非出於強暴、脅
    迫、利誘、詐欺、疲勞訊問、違法羈押或其他不正之方法，
    且與事實相符者，得為證據，刑事訴訟法156 條第1 項定有
    明文。查證人孫維廷於偵、審時均證稱被告於前往伊所經營
    之修車廠時，自承上開機車係其所購買等語，而證人孫維廷
    上開證述，均係以聞自被告在審判外所為不利於己之陳述作
    為內容之轉述，核其證據性質，應屬被告在審判外之自白無
    誤。再以被告自承有將上開機車牽往證人孫維廷經營之修車
    廠更換濾網，核與證人孫維廷證述被告牽車至其修車廠修理
    等情無違，堪認為實；則被告前往證人處既未遭裹脅，而出
    自其自由意志，且證人孫維廷又係經營修車廠，而為被告服
    務，當無行使強制手段迫使被告為不利於己自白之可能，且
    送修車輛之客戶與車廠工作人員談論該部送修之車輛亦合乎
    常情，衡諸證人孫維廷於偵訊時證稱被告自承買入該車一節
    時，被告與之同庭，而並未有否認、質疑或辯解之情，僅供
    稱忘記等語（偵卷第45頁至第46頁參照），益徵被告向證人
    孫維廷所為之自白，具有任意性。揆諸上開法條規定，被告
    上開審判外之自白既係出於其任意所為，是亦具備證據能力
    。
  (三)按傳聞法則之重要理論依據，在於傳聞證據未經當事人之反
    對詰問予以核實，乃予排斥，惟若當事人已放棄對原供述人
    之反對詰問權，於法院審判時表明同意該等傳聞證據可作為
    證據，基於證據資料愈豐富，愈有助於真實發現之理念，並
    貫徹刑事訴訟法修法加重當事人進行主義之精神，確認當事
    人對於證據能力有處分權之制度，傳聞證據經當事人同意作
    為證據，法院認為適當者，亦得為證據；另當事人於調查證
    據時，對於傳聞證據表示「沒有意見」、「對於證據調查無
    意見」，而未於言詞辯論終結前聲明異議，應視為已有將該
    等傳聞證據採為證據之同意，刑事訴訟法第159 條之5 定有
    明文。經查：證人即被害人潘雲帆於警詢時之證述、車輛尋
    獲電腦輸入單、失車資料、車號查詢重型車車籍、贓物認領
    收據、扣押筆錄、扣押物品目錄表等，均屬審判外之言詞或
    書面陳述，本件檢察官及被告於本院審理時知上開證據有刑
    事訴訟法第159 條第1 項不得為證據之情形，仍均表示無意
    見，且未於言詞辯論終結前聲明異議，本院審酌上開證據資
    料作成時之情況，並無任何違法取證之不適當情形，且對於
    被告涉案之事實具有相當之關聯性，依刑事訴訟法第159 條
    之5 規定，認具有證據能力。
二、訊據被告固坦認騎乘前開贓車於上揭時、地為警查獲，惟於
    偵、審中否認有何故買贓物之犯行，辯稱：該機車係由伊業
    已死亡之子方賢忠所取得，伊不知車輛之來歷即加以騎乘等
    語，經查：
  (一)被告坦認上開車輛係屬贓車一情，核與證人即被害人潘雲帆
    於警詢時之證述大致無違，並有車輛尋獲電腦輸入單、失車
    資料、車號查詢重型車車籍、贓物認領收據、扣押筆錄、扣
    押物品目錄表、查獲時之採證照片等附卷可稽，當係無誤。
  (二)被告辯解又有如下矛盾及不合事理之處：
  1.就車輛之來源部分：
  (1)供稱係不明人士：
    被告於99年4 月5 日第一次警詢時供稱該機車係不明人士置
    放於其田中（偵卷第6 頁參照）；於同年5 月18日第二次警
    詢中則供稱係不明人士於99年3 月停放（偵卷第9 頁參照）
    。
  (2)供稱原先係其子方賢忠使用：
    被告於99年5 月18日第二次警詢中改稱應是其業已於99年2
    月22日死亡之兒子方賢忠停放於其田中（偵卷第10頁參照；
    至有關方賢忠死亡時間部分，參見本院調閱之臺灣屏東地方
    法院檢察署99年度相字第116 號卷）；又於同年5 月19日第
    三次警詢時稱伊係於遭查扣（即99年4 月5 日）前1 個月甫
    騎用該車，之前則為其子方賢忠所使用等語（偵卷第13頁參
    照）。
  (3)供稱係其子方賢忠購買：
    被告於本院99年11月16日準備程序中供稱該機車係方賢忠所
    購買等語（本院卷第19頁參照）。
  (4)綜上，被告就車輛之來源之供述先後即有矛盾，且就其子方
    賢忠是否有償取得該機車，亦先後陳述不一，實難認被告就
    車輛來源之辯解可採。
  2.就被告開始使用車輛之時間：
  (1)被告於第二次警詢中供稱約於該車於99年3 月間停放於其田
    中之20天左右後，方使用該車（偵卷第9 頁參照）；然其子
    於99年2 月22日死亡之情，業如前述，則其子方賢忠當無從
    於99年3 月間將該車停放於其田中，由此益顯被告所言與事
    理不合。
  (2)被告於第三次警詢時供稱於99年4 月5 日被查扣前1 個月始
    行騎乘該車，之前係由其子方賢忠使用等語（偵卷第13頁參
    照），而其子既於99年2 月22日死亡，自亦無從於99年3 月
    間仍能使用該車，被告該次供述有關其何時開始使用該部機
    車之時間，亦與常理不符。
  (3)被告於99年7 月9 日偵訊時供稱伊係於99年2 月初將該車輛
    牽往證人孫維廷處修繕，然此時被告之子方賢忠尚在，如被
    告係於方賢忠死亡後繼受其車輛，當無於99年2 月初即騎乘
    該機車或將該機車送修之可能，是其所辯，亦顯有齟齬。
  3.參諸被告騎乘該機車為警查獲時，該機車並未懸掛車牌一情
    ，則該車並未懸掛合法車牌之情顯為被告所明知。另就該機
    車鑰匙並非原廠製發一節，亦經證人孫維廷於偵查中證述其
    於被告牽車前往其修車廠時，即已告知（偵卷第45頁參照）
    。該車既未懸掛車牌且無原廠鑰匙，衡情一般人當知悉該車
    應係來源不明之贓車無誤。而被告既於前往修車當時向證人
    孫維廷表示該車係伊向人購買之無牌車等語（偵卷第44頁參
    照），堪認被告原即已明知該機車確係贓車而仍故買之。從
    而被告前開辯稱車輛來源係不明人士置放其田中或由其子方
    賢忠購得等情，應與事實不符。
  (三)被告出於任意性，而於審判外自白故買贓物一情，業經證人
    孫維廷於偵、審中均證述明確，既經認定如前，而被告就如
    何取得上開車輛，於偵、審中又有前開矛盾及不合事理之處
    ，難以採認，足認被告辯解均係臨訟卸責之詞而不足遽採，
    渠於審判外之自白始與事實相符，而足採信；至於被告所購
    入該輛機車之時間，被告雖對於其取得該車之時間，供述一
    再反覆，但確係於99年間為警查獲前所取得等情，則屬一致
    ，且被告係於路上騎乘該部機車時，因未懸掛車牌而為警查
    獲一節，亦經警載明於移送書中，復有查獲時之照片附卷可
    參，可見若被告係於更早之前即取得並使用該輛機車，當有
    極大機率於之前即為警查獲，再被告係於99年2 、3 、4 月
    間騎乘該車至證人孫維廷所經營之機車行保養維修（被告供
    承係在2 月間，證人則證稱在3 、4 月間），經證人告知該
    車為贓車、不要騎等語，亦核與一般人於購入中古車後，會
    先行保養整理後再騎上路之習慣相符，故被告確係於99年1
    月至4 月5 日間購入上開贓車一情，應可認定，附此敘明。
    是參諸被告審判外之自白及前揭證據，被告犯行洵足認定，
    應依法論科。
三、核被告所為，係犯刑法第349 條第2 項之故買贓物罪。爰審
    酌被告因貪圖小利而故買他人失竊之機車，所為除助長竊盜
    集團歪風，亦使司法機關追贓困難，增加社會成本，殊值刑
    罰非難，且被告於偵、審中多次反覆說詞，最後仍未坦承犯
    行，難認其犯後態度良好，惟衡其無前科，素行良好等一切
    情狀，量處如主文所示之刑，並定其易科罰金之折算標準，
    以示懲儆。
據上論斷，應依刑事訴訟法第299 條第1 項，刑法第349 條第2
項、第41條第1 項前段，刑法施行法第1 條之1 ，判決如主文。
本案經檢察官曾士哲到庭執行職務
中    華    民    國   100    年    1     月    19    日
                  刑事第四庭    審判長法  官  莊鎮遠
                                      法  官  蔡玉雪
                                      法  官  李謀榮
以上正本證明與原本無異。
如不服本判決應於收受判決後10日內向本院提出上訴書狀，並
應敘述具體理由；其未敘述上訴理由者，應於上訴期間屆滿後
20日內向本院補提理由書（均須按他造當事人之人數附繕本）
「切勿逕送上級法院」。
中    華    民    國   100    年    1     月    19    日
                                書記官  蔡進吉
附錄本件論罪科刑法條：
中華民國刑法第349條
收受贓物者，處3 年以下有期徒刑、拘役或5 百元以下罰金。
搬運、寄藏、故買贓物或為牙保者，處5 年以下有期徒刑、拘役
或科或併科1 千元以下罰金。
因贓物變得之財物，以贓物論。